【裁判字號】    97,訴,1558
【裁判日期】    971119
【裁判案由】    強盜等
【裁判全文】
臺灣臺南地方法院刑事判決              97年度訴字第1558號
公  訴  人  臺灣台南地方法院檢察署檢察官
被      告  己○○
                      號
                    （現在臺灣臺南看守所羈押中）
指定辯護人  本院公設辯護人乙○○
被      告  丙○○
選任辯護人  林怡靖律師
            李宗貴律師
            郭宗塘律師
上列被告等因準強盜等案件，經檢察官提起公訴（97年度偵字第
7271號、第12174號），本院判決如下：
    主  文
己○○共同攜帶兇器，毀壞門扇竊盜，累犯，處有期徒刑玖月，
扣案之Ｔ字扳手壹支沒收；又共同攜帶兇器，毀壞門扇竊盜，累
犯，處有期徒刑拾月，扣案之Ｔ字扳手壹支、大型一字螺絲起子
壹支及黑色棉紗手套貳雙均沒收。應執行有期徒刑壹年伍月，扣
案之Ｔ字扳手壹支、大型一字螺絲起子壹支及黑色棉紗手套貳雙
均沒收。
丙○○共同攜帶兇器，毀壞門扇竊盜，處有期徒刑陸月，扣案之
Ｔ字扳手壹支沒收；又共同攜帶兇器，毀壞門扇竊盜，處有期徒
刑捌月，扣案之Ｔ字扳手壹支、大型一字螺絲起子壹支、黑色棉
紗手套貳雙及水果刀壹支均沒收。應執行有期徒刑壹年壹月，緩
刑伍年，緩刑期內付保護管束，扣案之Ｔ字扳手壹支、大型一字
螺絲起子壹支、黑色棉紗手套貳雙及水果刀壹支均沒收。
    犯 罪 事 實
一、己○○前因竊盜案件，經本院以85年度易字第3357號判處有
    期徒刑1年確定，嗣於民國（下同）87年8月15日縮刑執行完
    畢，又因竊盜案件，由本院以92年度易字第615號判處應執
    行有期徒刑1年6月確定，而於93年9月23日縮刑執行完畢，
    再因竊盜案件，經本院以94年度簡字第2637號判處有期徒刑
    3月確定，嗣於95年3月14日易科罰金執行完畢，復因竊盜案
    件，由本院以95年度簡字第2320號判處有期徒刑5月確定，
    而於95年10月18日易科罰金執行完畢。(一)己○○仍不知惕勵
    ，夥同丙○○，基於意圖為自己不法所有之犯意聯絡，於97
    年5月12日上午11時許，由己○○駕駛車牌號碼7378-KB號自
    用小客車，搭載丙○○，攜帶己○○所有、客觀上對人之生
    命、身體有危害而足供兇器使用之Ｔ字扳手1支，前往庚○○位於臺南市○○○路○段580巷21弄31號住處，由丙○○持
    上開Ｔ字扳手撬開該處門扇上喇叭鎖，再與己○○侵入其內
    搜尋財物（毀損及無故入侵住宅部分未據告訴、起訴），經
    丙○○在該處2樓竊取庚○○所有之萬寶龍手錶1支得手後，
    即與己○○逃逸他去。(二)己○○復與丙○○另基於意圖為自
    己不法所有之犯意聯絡，於97年5月13日上午9時許，由己○○駕駛上開小客車，搭載丙○○，攜帶其二人各所有之黑色
    棉紗手套各1雙，暨己○○所有、客觀上對人之生命、身體
    有危害而足供兇器使用之大型一字螺絲起子及上開Ｔ字扳手
    各1支，丙○○並自行攜帶自己所有而己○○不知情之客觀
    上對人之生命、身體有危害足供兇器使用之水果刀1支，前
    往臺南市○區○○街225巷內，停置上開小客車後，由丙○○持上開Ｔ字扳手，撬開該巷78號即辛○○住處門鎖（乃門
    扇之一部分，非外掛鎖），己○○即與丙○○各戴上開黑色
    棉紗手套，共同入侵其內搜尋財物（毀損及無故入侵住宅部
    分未據告訴、起訴），由丙○○在該處3樓主臥室床頭櫃抽
    屜，竊取辛○○所有之美金150元、人民幣200元、泰幣2000
    元而得手。適辛○○之鄰居發現己○○及丙○○入侵上開住
    宅，報警處理，警方據報旋派遣臺南市警察局第五分局警備
    隊、和緯派出所、立人派出所及開元派出所警員多人抵達現
    場；己○○及丙○○發現警方在上開78號樓下，立刻向上逃
    到該屋頂樓，攀爬至壬○○位於同巷70號住處之頂樓，破壞
    70號頂樓門鎖後進入該屋下樓（此等毀損及無故入侵住宅部
    分未據告訴、起訴），並開啟70號1樓大門向外衝出，丙○○逃至同巷68號前，於同日上午9時10分許為警逮獲，己○○則衝至上開小客車，駕車逃離現場，經員警追躡，方於同
    日上午9時25分許，在臺南市○區○○○街258巷口，攔獲逮
    捕己○○，並自其褲子右側口袋內扣得上開黑色棉紗手套1
    雙、上開Ｔ字扳手及大型一字螺絲起子各1支，員警並在上
    開78號4樓樓梯口旁之三角架上、上開78號5樓桌上及上開70
    號1樓內，分別扣得丙○○在逃逸過程中先後棄置之上開竊
    得之外幣、水果刀1支及黑色棉紗手套1雙。其後，丙○○在
    有偵查犯罪職權之機關或公務員發覺上開第1次犯行前，即
    於97年5月13上午10時餘許，主動向偵辦之臺南市警察局第
    五分局員警坦承供出其與己○○共同為上開第1次犯行，就
    該部分行為自首接受裁判（己○○與丙○○另涉於97年5月7
    日觸犯之刑法第306條第1項之無故侵入住宅罪嫌及同法第
    354條之毀損罪嫌，由本院另為審結）。
二、案經臺南市警察局第五分局（下稱第五分局）報請臺灣臺南
    地方法院檢察署（下稱臺南地檢署）檢察官偵查起訴。
    理  由
一、訊據被告己○○及被告丙○○對於上開2次加重竊盜犯行均
    承認無訛（見本院卷第119-121頁），並有證人庚○○、證
    人辛○○及證人壬○○於警詢時及偵查中之結證證述可稽（
    見第五分局南市警五刑偵字第526號卷第9-14頁，臺南地檢
    署97年度偵卷第7271號卷第36、37頁），而本件案發後，警
    方前往現場追捕查獲被告2人及扣得上開外幣、手套2雙、Ｔ
    字扳手、螺絲起子及水果刀各1支等物之情，亦經證人即到
    場員警甲○○於偵審中到庭結證明確（見上開第7271號卷第
    40-4 2頁，本院卷第127-139頁），復有第五分局扣押物品
    目錄表2紙、贓物認領保管單1紙及刑案現場勘查採樣照片50
    張在卷堪佐（見上開第526號警卷第18-20、27-51頁），此
    外，再有上開黑色棉紗手套2雙、Ｔ字扳手、螺絲起子及水
    果刀各1支扣案可憑，被告2人共犯本件2次加重竊盜犯行，
    應值採認。綜上，本件2次加重竊盜行為事證已然明確，堪
    以認定。
二、(一)按所謂兇器，其種類並無限制，凡客觀上足對人之生命、
    身體、安全構成威脅，具有危險性之兇器均屬之，且只須行
    竊時攜帶此種具有危險性之兇器為已足，並不以攜帶之初有
    行兇之意圖為必要，有最高法院79年度臺上字第5253號判例
    可稽；查上開Ｔ字扳手（含把手約13公分長）、大型一字螺
    絲起子（含把手約32.5公分長）及水果刀各1支，均為金屬
    製品，質地堅硬，有本院於審理中當庭勘驗之筆錄可佐（見
    本院卷第120頁），該等物品客觀上對人之生命、身體具有
    危險性，自足供作為兇器使用。核被告己○○及被告丙○○
    上開所為，係2次犯刑法第321條第1項第3款、第2款之攜帶
    兇器、毀壞門扇竊盜罪。復按共同實施犯罪行為之人，在合
    同意思範圍以內，各自分擔犯罪行為之一部，相互利用他人
    之行為，以達其犯罪之目的者，即應對於全部所發生之結果
    ，共同負責（最高法院28年度上字第3110號判例要旨參照）
    ；被告2人間就上開2次加重竊盜犯行，有犯意聯絡及行為分
    擔，均係共同正犯；再按共同正犯在其合同意思範圍內所為
    之行為，固皆應負責，但有逾越其範圍者，對於逾越部分，
    則其他共犯不負其責，此即所謂共同正犯之過剩，故被告丙○○為本件第2次犯行時，自行攜帶上開水果刀1支，被告己○○對此並不知情（見本院卷第119、120頁），被告己○○
    對被告丙○○攜帶此上開水果刀部分當不須負責，附為說明
    。被告2人所犯上開2次犯行，犯意個別，時、地有異，被害
    人不同，應分論併罰。(二)另被告己○○曾受如犯罪事實欄所
    示之犯罪科刑及執行情形，有臺灣高等法院被告前案紀錄表
    在卷可參，其於5年內再犯本件有期徒刑以上之罪，為累犯
    ，本件2次加重竊盜犯行均應依刑法第47條第1項規定加重其
    刑。又被告丙○○在有偵查犯罪職權之機關或公務員發覺上
    開第1次犯行前，即於97年5月13上午10時餘許，主動向偵辦
    之臺南市警察局第五分局員警坦承供出其與己○○共同為上
    開第1次犯行，就該次犯行部分自首接受裁判之情，業經第
    五分局員警戊○○於審理中結證在卷（見本院卷第124-127
    頁），爰依刑法第62條前段之規定，就被告丙○○所犯本件
    第1次加重竊盜犯行，減輕其刑。
三、(一)檢察官公訴意旨另認為被告己○○於上開97年5月13日上
    午之脫免逮捕過程中，正欲駕駛上開小客車逃逸時，第五分
    局偵查隊小隊長甲○○追躡己○○至車旁，趁己○○尚未關
    妥車門，甲○○即以左手擋住車門，以右手拉住己○○，己○○為脫免逮捕，竟當場對甲○○施以強暴，致甲○○受有
    右手小指骨折之傷害，己○○即趁隙駕車逃離現場，故被告
    己○○涉犯刑法第329條、第330條第1項之加重準強盜罪嫌
    云云，並舉證人甲○○於偵查中之結證證述及國立成功大學
    醫學院附設醫院診斷證明書1紙為主要論據。(二)依據大法官
    會議第630號解釋意旨，刑法第329條之規定旨在以刑罰之手
    段，保障人民之身體自由、人身安全及財產權，免受他人非
    法之侵害，以實現憲法第8條、第22條及第15條規定之意旨
    。立法者就竊盜或搶奪而當場施以強暴、脅迫者，僅列舉防
    護贓物、脫免逮捕或湮滅罪證三種經常導致強暴、脅迫行為
    之具體事由，係選擇對身體自由與人身安全較為危險之情形
    ，視為與強盜行為相同，而予以重罰。至於僅將上開情形之
    竊盜罪與搶奪罪擬制為強盜罪，乃因其他財產犯罪，其取財
    行為與強暴、脅迫行為間鮮有時空之緊密連接關係，故上開
    規定尚未逾越立法者合理之自由形成範圍，經該規定擬制為
    強盜罪之強暴、脅迫構成要件行為，乃指達於使人難以抗拒
    之程度者而言。又按刑法第329條之準強盜罪，係竊盜或搶
    奪行為之後，因防護贓物、脫免逮捕或湮滅罪證，而當場施
    以強暴脅迫，為其擬制犯罪之構成要件。所謂「施以強暴脅
    迫」，以被告對被害人有「主動」施以強暴脅迫之行為者為
    限，倘行為人當時僅有被動掙脫之反射動作者，則不與焉。
    (三)訊據被告己○○矢口否認觸犯加重準強盜罪嫌，辯稱：我
    從上開70號大門衝出到我停上開小客車的地方，約有20幾公
    尺，我跑到車上，右手開電門鑰匙，左手拉車門時，甲○○
    騎機車，很快地整個撞上來，機車撞到我的車子摔倒，那個
    時間很短，我已經發動車子開出去，我的眼角餘光看到有人
    撞到小客車，我開出車子時還注意不要壓到人，我並未對甲○○施暴，我也沒聽到甲○○表示其為警察等語（見本院卷
    第138頁）。(四)經查，(1)證人甲○○於偵查中固到庭結證稱
    ：當時我據報前往現場，守在上開賢北街76號前門，「發現
    被告2人從70號衝出，我就騎機車追趕己○○，己○○跑往
    20公尺外的上開小客車（休旅車），開車門進去時，我趕到
    ，抓住車門要拖己○○下車，他就啟動電門要衝出去，拉扯
    過程中造成我右小指受傷，後來他車子大力衝出，我就騎車
    追趕到西賢一街‧‧‧」等語（見上開第7271號偵卷第44頁
    ），並提出上開診斷證明書1紙附卷（見上開第7271號偵卷
    第44頁），惟證人甲○○所述「拉扯過程中造成我右小指受
    傷」等語甚為模糊籠統，憑此無法遽以認定被告己○○對於
    證人甲○○確有實施強暴、脅迫行為；(2)嗣證人甲○○於審
    理中到庭結證稱：本件查獲當天，我從無線電聽到請求支援
    ，就騎警用的一般機車去現場，守在賢北街76號門口邊，被
    告2人從上開70號衝出來，我就騎機車追己○○，當時我穿
    便服，因為我是刑警，不用穿警察制服，己○○不到1分鐘
    就逃到小客車（休旅車）那邊，打開車門坐進去，車門要關
    時，我騎機車趕到，把機車放倒，用左手撐住小客車車門，
    不讓他關車門，伸出右手抓被告後頸，要拉他下來，我應該
    有說「警察，下來」，那時候他把車子啟動要衝出去了，已
    經聽到引擎聲，我很用力拉他，但他體型壯碩，雙手都放在
    方向盤上，我一時不易拉他下車，之後他車子衝出去，我有
    跳開，我的右小指立刻感覺劇痛，不清楚右小指有無撞到，
    就骨折，整個過程中，己○○並未扯我，是我要把他拉下車
    ，我的機車並未撞到小客車，是己○○為了逃避逮捕，知道
    我在車旁還繼續衝，又從我追到小客車旁，把車門撐住，到
    抓己○○後頸部到車子開走，其過程約20、30秒，另查獲當
    天，我以為只是扭到，並未就醫，後來越來越痛，才於5月
    15日去醫院，我除了上開骨折外，沒有其他外傷等語明確（
    見本卷第127-139頁）；(3)綜上，堪信被告己○○遭證人甲○○伸手抓住後頸時，僅係消極啟動車輛加速離去，冀圖逃
    逸，並未直接或間接對於甲○○之身體施以暴力，壓制甲○○之抗拒，或使甲○○處於不能抗拒之狀態，顯難認為被告
    己○○有何積極對甲○○實施壓抑其身體之強暴、脅迫行為
    ，故被告己○○之該等開車逃逸之行為與準強盜罪之構成要
    件尚有不合，即難以該罪相繩，亦與妨害公務罪名有間。故
    被告己○○於第2次加重竊盜後逃逸時之所為不能以犯刑法
    第321條第1項第2款、第3款、第329條、第330條第1項之加
    重準強盜罪論處，而僅能論以犯刑法第321條第1項第2款、
    第3款之攜帶兇器毀越門扇竊盜罪，檢察官此部分起訴法條
    尚有未洽，惟其起訴之基本社會事實同一，爰依刑事訴訟法
    第300條規定變更之。
四、(一)爰審酌被告2人犯罪之動機、目的、手段，及其等生活狀
    況、智識程度、所竊物品之價值，被告己○○犯有前科，被
    告丙○○年屬青壯，不思以正當方式獲取財物，而共同攜帶
    凶器侵入他人住宅竊盜，擾亂民眾居住安寧及社會秩序不小
    ，暨其等犯後承認本件2次犯行等一切情狀，分別量處如主
    文所示之刑，並各定其等應執行之刑，以資懲儆。又扣案之
    上開Ｔ字扳手1支係被告己○○所有，業據被告己○○於審
    理中供承在卷，且係供本件第1次犯罪所用之物；扣案之黑
    色棉紗手套2雙各屬被告2人所有，扣案之上開Ｔ字扳手、大
    型一字螺絲起子各1支係被告己○○所有，扣案之水果刀1支
    乃被告丙○○所有，業據其等於審理中供承在卷，皆為供本
    件第2次犯罪所用之物；爰依刑法第38條第1項第2款、第3項
    規定，分別於各該次犯行主文項下宣告沒收；惟被告己○○
    為本件第2次犯行，並不知悉被告丙○○自行攜帶上開水果
    刀1支，爰不於被告己○○第2次犯行主文項下及應執行之刑
    主文項下宣告沒收該水果刀。(二)另被告丙○○前未曾受有期
    徒刑以上刑之宣告，有臺灣高等法院被告前案紀錄表在卷可
    參，因一時失慮，觸犯本案，事後已坦認犯行，尤其本件第
    1次犯行係其主動供出，可見其深具悔意，經此教訓，應知
    惕勵，當無再犯之虞，且第2次遭竊物品亦經領回，而丙○○因本件犯行業遭羈押近半年（自97年5月13日起至97年11
    月5日止），本院認其所受宣告之刑，以暫不執行為適當，
    併予宣告緩刑5年，用啟自新，併為緩刑期內付保護管束之
    諭知。
據上論斷，應依刑事訴訟法第299條第1項前段、第300條，刑法
第28條、第321條第1項第2款、第3款、第47條第1項、第62條前
段、第51條第5款、第38條第1項第2款、第74條第1項第1款、第
93條第1項，判決如主文。
本案經檢察官丁○○到庭執行職務。
中    華    民    國    97    年    11    月    19    日
                  刑事第十庭  審判長法  官  陳 威 龍
                                    法  官  高 如 宜
                                    法  官  盧 鳳 田
上列正本證明與原本無異。
如不服本判決，應於判決送達後10日內向本院提出上訴狀（應附
繕本）。告訴人或被害人如對於本判決不服者，應具備理由請求
檢察官上訴，其上訴期間之計算係以檢察官收受判決正本之日期
為準。
                                    書記官  吳 姁 穗
中    華    民    國    97    年    11    月    19    日
附錄論罪科刑法條：
刑法第321條第1項第2款、第3款：
犯竊盜罪而有左列情形之一者，處六月以上五年以下有期徒刑：
二、毀越門扇、牆垣或其他安全設備而犯之者。
三  攜帶兇器而犯之者。


司法院資訊處製作；財團法人民間司法改革基金會備份。
